臺灣臺東地方法院刑事判決
111年度易字第62號
公  訴  人  臺灣臺東地方檢察署檢察官
被      告  郭建杉



上列被告因違反國家安全法案件，檢察官提起公訴（110年度偵
字第3278號）後，於本院審判程序進行中，被告就被訴事實為有
罪之陳述且與檢察官達成合意，經檢察官聲請改依協商程序而為
判決，本院裁定改行協商程序，並判決如下：
    主      文
郭建杉逃避依國家安全法第四條規定所實施之檢查，處拘役參拾
日，如易科罰金，以新臺幣壹仟元折算壹日。緩刑貳年，並應於
判決確定後壹年內向公庫支付新臺幣壹萬元。
    事實及理由
一、本件犯罪事實及證據，除證據部分應補充被告郭建杉於本院
    行審判程序時之自白與陳述者外，其餘均同於起訴書之記載
    ，茲均引用之（如附件）。　　
二、本件經檢察官與被告於審判外達成協商之合意且被告已認罪
    ，其等合意內容為：被告犯國家安全法第6條之逃避檢查罪
    ，處拘役30日，如易科罰金，以新臺幣（下同）1,000元折
    算1日。緩刑2年，並應於判決確定後1年內向公庫支付1 萬
    元。經查，上開協商合意並無刑事訴訟法第455條之4第1項
    所列情形之一，檢察官聲請改依協商程序而為判決，本院爰
    不經言詞辯論，於協商合意範圍內為協商判決，合予敘明。
三、應適用之法條：刑事訴訟法第455條之2第1項、第455條之4
    第2項、第455條之8、第454條第2項，國家安全法第6條，刑
    法第11條前段、第41條第1項前段、第74條第1項第1款、第2
    項第4款，刑法施行法第1條之1第1項，判決如主文。
四、本判決除有刑事訴訟法第455條之4第1項第1款、第2款、第4
    款、第6款、第7款所定情形之一，或違反同條第2項之規定
    者外，檢察官與被告均不得上訴。
五、如有前項得上訴之情形，得自收受判決送達之日起20日內，
    向本院提出上訴書狀，上訴於第二審法院。
本案經檢察官陳薇婷提起公訴，檢察官馮興儒到庭執行職務。
中　　華　　民　　國　　111 　年　　7 　　月　　12　　日
                  刑事第一庭    法  官  施伊玶
以上正本證明與原本無異。
本判決不得上訴。但有刑事訴訟法第455條之4第1項第1款、第2
款、第4款、第6款、第7款所定情形，或協商判決違反同條第2項
之規定者，如不服本判決，應於收受送達後20日內向本院提出上
訴書狀，並應敘述具體理由；其未敘述上訴理由者，應於上訴期
間屆滿後20日內向本院補提理由書（均須按他造當事人之人數附
繕本）。「切勿逕送上級法院」。告訴人對於本判決如有不服，
請書具不服之理由狀，請求檢察官上訴，其上訴期間之計算係以
檢察官收受判決正本之日期為準。　　　　　　　　　
　　　　　　　　　              書記官  劉嘉綸
中　　華　　民　　國　　111 　年　　7 　　月　　12　　日

附錄本件論罪科刑法條：　　　
國家安全法第4條
警察或海岸巡防機關於必要時，對左列人員、物品及運輸工具，
得依其職權實施檢查：
一、入出境之旅客及其所攜帶之物件。
二、入出境之船舶、航空器或其他運輸工具。
三、航行境內之船筏、航空器及其客貨。
四、前二款運輸工具之船員、機員、漁民或其他從業人員及其所
    攜帶之物件。
對前項之檢查，執行機關於必要時，得報請行政院指定國防部命
令所屬單位協助執行之。

國家安全法第6條
無正當理由拒絕或逃避依第四條規定所實施之檢查者，處六月以
下有期徒刑、拘役或科或併科新臺幣一萬五千元以下罰金。

附件：
臺灣臺東地方檢察署檢察官起訴書
                                     110年度偵字第3278號
　　被　　　告　郭建杉　男　57歲（民國00年0月0日生）
　　　　　　　　　　　　住臺東縣○○市○○路000號
　　　　　　　　　　　　居臺東縣○○市○○街000號
　　　　　　　　　　　　國民身分證統一編號：Z000000000號
上列被告因違反國家安全法案件，已經偵查終結，認應提起公訴
，茲將犯罪事實及證據並所犯法條分敘如下：
　　　　犯罪事實
一、郭建杉係新豐利號（編號CT1-7876）漁船船長，於民國110
    年10月4日5時20分許，欲載友人李哲榮及同案被告林浩丞、
    龔世豪、藍偉維（涉嫌違反國家安全法等罪嫌部分，另為不
    起訴處分）自臺東縣蘭嶼鄉開元漁港出海釣魚，郭建杉明知
    同案被告林浩丞、龔世豪、藍偉維等人不具船員身分，不得
    搭乘漁船出海，竟基於逃避海岸巡防機關檢查之犯意，持不
    知情之許添成、郭豐榮、吳瑞朗等人之船員證交予開元漁港
    安檢所人員，以此方式偽冒為同案被告林浩丞、龔世豪、藍
    偉維之船員證，而逃避檢查。嗣新豐利號於同日19時40分許
    ，進入臺東縣臺東市伽藍漁港時，經伽藍漁港安檢所人員實
    施安全檢查，發現同案被告林浩丞、龔世豪、藍偉維冒持許
    添成、郭豐榮、吳瑞朗之船員證申報出海，始悉上情。
二、案經行政院海洋委員會海巡署東部分署第一三岸巡隊移送偵
    辦。
　　　　證據並所犯法條
一、證據清單及待證事實：
編號 證據名稱 待證事實 1 被告郭建杉於警詢及偵查中之供述 ⑴被告郭建杉係新豐利號漁船船長之事實。 ⑵被告郭建杉於上開時間，載運同案被告林浩丞、龔世豪、藍偉維自前揭地點進出港之事實。 ⑶被告郭建杉持許添成、郭豐榮、吳瑞朗等人之船員證交予開元漁港安檢所人員，以此方式偽冒為同案被告林浩丞、龔世豪、藍偉維之船員證之事實。 2 證人即同案被告林浩丞、龔世豪、藍偉維於警詢及偵查中、證人李哲榮於偵查中之證述 被告郭建杉係新豐利號漁船船長，且於上開時間，載運其等自前揭地點進出港之事實。 3 許添成、郭豐榮、吳瑞朗之船員手冊影本、伽藍安檢所執勤工作紀錄簿、開元安檢所執勤工作紀錄簿、新豐利號進出港檢查表、進出港資料及船員名單各1份、現場照片8張 全部犯罪事實。 
二、核被告郭建杉所為，係犯國家安全法第6條之逃避檢查罪嫌
    。
三、至移送意旨認被告另涉犯刑法第214條使公務員登載不實罪
    嫌。按刑法第214條使公務員登載不實罪，須一經他人之申
    報，公務員即有登載之義務，並依其所為不實之申報予以登
    載，始能成立。若其所為申報，公務員尚須為實質上審查，
    以判斷其真實與否，始得為一定之記載者，即無從成立該罪
    ，最高法院76年度台上字第3570號判決要旨可參。又按海岸
    巡防機關對出港船舶，需進行人員檢查，且著重人員身分核
    對等情，有海岸巡防機關執行臺灣地區漁港安全檢查作業規
    定在卷可參。顯見並非一經船員申報，海岸巡防人員即應依
    其所言予以登載，而係尚須為實質之審查，以判斷其真實與
    否，始得為一定之記載。故雖有登載不符之情形，然安檢所
    之人員依法既須為實質審查，則揆諸前開判決見解，被告所
    為即與刑法第214條之構成要件有間。然此部分若成立犯罪
    ，因與前揭起訴之事實，屬裁判上一罪關係，應為起訴效力
    所及，爰不另為不起訴處分，附此敘明。
四、依刑事訴訟法第251條第1項提起公訴。
　　此　致
臺灣臺東地方法院
中　　華　　民　　國　 111　　年　　3 　　月　　20　　日
　　　　　　　　　　　　　檢　察　官　陳薇婷
本件正本證明與原本無異
中　　華　　民　　國　 111　　年　  3 　　月　　26　  日
                          書  記  官  呂玉苓  
附錄本案所犯法條全文
國家安全法第4條
警察或海岸巡防機關於必要時，對左列人員、物品及運輸工具，
得依其職權實施檢查：
一、入出境之旅客及其所攜帶之物件。
二、入出境之船舶、航空器或其他運輸工具。
三、航行境內之船筏、航空器及其客貨。
四、前二款運輸工具之船員、機員、漁民或其他從業人員及其所
    攜帶之物件。
對前項之檢查，執行機關於必要時，得報請行政院指定國防部命
令所屬單位協助執行之。

國家安全法第6條
無正當理由拒絕或逃避依第四條規定所實施之檢查者，處六月以下有期徒刑、拘役或科或併科新臺幣一萬五千元以下罰金。